---
title: "Exponential regression"
output: html_notebook
source: "https://www.theanalysisfactor.com/r-tutorial-5/, Date=08/05/2022"
---

Παρακάτω δίνονται οι μετρήσεις ανά 30' από έναν μετρητή Geiger από μια ατομική σχάση.
Tα δεδομένα αποθηκεύονται υπό μορφή data frame (πίνακας) στην R.

```{r}
df<- data.frame(Time = c(0, 1, 2, 4, 6, 8, 9, 10, 11, 12, 13, 
14, 15, 16, 18, 19, 20, 21, 22, 24, 25, 26, 27, 28, 29, 30),
Counts = c(126.6, 101.8, 71.6, 101.6, 68.1, 62.9, 45.5, 41.9, 
46.3, 34.1, 38.2, 41.7, 24.7, 41.5, 36.6, 19.6, 
22.8, 29.6, 23.5, 15.3, 13.4, 26.8, 9.8, 18.8, 25.9, 19.3))

```

Το αρχείο περιλαμβάνει 26 εγγραφές
```{r}
df
```


Οπτικοποιούμε την σχέση μεταξύ των δύο μεταβλητών. 
Είναι προφανές ότι η σχέση δεν είναι γραμμική αλλά εκθετική.


```{r}
plot(df$Time, df$Counts,pch=16)
```
Στην συνέχεια προσαρμόζουμε μια γραμμή ελαχίστων τετραγώνων εφαρμόζοντας ένα εκθετικό μοντέλο.

```{r}
exponential.model <- lm(log(Counts)~ Time, data=df)
```



Καλούμε την συνάρτηση summary για να δούμε λεπτομέρειες σχετικά με την απόδοση του μοντέλου.
```{r}
summary(exponential.model)
```


Ο συντελεστής προσδιορισμού είναι αρκετά ισχυρός (0,82) δηλαδή το 82% της μεταβλητότητας των μετρήσεων εξαρτάται από την μεταβολή του χρόνου.

Στην συνέχεια θα προσαρμόσουμε μια γραμμή στο διάγραμμα διασποράς με βάση αυτό το μοντέλο.
Για αυτό τον λόγο απαιτείται να γίνει πρόβλεψη τιμών για σημεία της γραμμής.
Ορίζουμε για την ανεξάρτητη μεταβλητή (time) τιμές από 0 ως 30' με βήμα 0.1' και στην συνέχεια χρησιμοποιουμε το εκθετικό μοντέλο .


```{r}
timevalues <- seq(0, 30, 0.1)
Counts.exponential2 <- exp(predict(exponential.model,data.frame(Time=timevalues)))
head(Counts.exponential2, 20) # εκτύπωση των πρώτων 20 σημείων
```


Εκτυπώνουμε το διάγραμμα διασποράς μαζί με τα με την προσαρμοσμένη γραμμή:
```{r}
plot(df$Time, df$Counts,pch=16)
lines(timevalues, Counts.exponential2,lwd=2, col = "red", xlab = "Time (s)", ylab = "Counts")
```
Μπορούμε να χρησιμοποιήσουμε το μοντέλο για να προβλέψουμε τιμές μετρήσεων σε συγκεκριμένο χρονικό διάστημα π.χ. 40 και 50'.


```{r}
# Predict
exp(predict(exponential.model,data.frame(Time=c(40,50))))
```



