---
title: "Έλεγχοι υποθέσεων"
output: html_notebook
---

Στόχος του τρέχοντος script είναι να επιδείξει πως εκτελείται ένας έλεγχος υπόθεσεων μέσω της R.
Προς το παρόν δεν θα γίνει ερμηνεία του αποτελέσματος.
Θα χρησιμοποιήσουμε το Student's t-Test μέσω του οποίου ελέγχεται αν ο μέσος όρος του πληθυσμού (μ) είναι διαφορετικός από μία συγκεκριμένη τιμή.
Από ένα ιατρικό αρχείο δεδομένων 55 ατόμων διατίθενται δεδομένα για τρείς μεταβλητές.
Το αρχείο είναι σε μορφή CSV.
Μας ενδιαφέρει η μεταβλητή mmhg.

Ας δοκιμάσουμε να διαβάσουμε το αρχείο στην R και να δούμε μερικές εγγραφές.
Θα ονομάσουμε blood_pressure την μεταβλητή που θα αναφέρεται σε αυτό το αρχείο στην R.

```{r}
blood_pressure <- read.csv("./data/blood_pressure.txt")
head(blood_pressure)
```

Στην συνέχεια θέλουμε να δοκιμάσουμε αν η μέση αρτηριακή πίεση των ατόμων είναι διαφορετική από το 140 mmHg σε ένα διάστημα επιστοσύνης 5%.
Σε αυτήν την περίπτωση διατυπώνουμε:
 - την μηδενική υπόθεσης H0:  η μέση αρτηριακή πίεση δεν είναι διαφορετική από 140mmHg (H0∶ μ = 140)
 - την εναλλακτική υπόθεση H1: η μέση αρτηριακή πίεση είναι διαφορετική από 140mmHg  (H1∶ μ ≠ 140)
 
Στην παρακατω γραμμη κωδικα καλουμε την σχετικη συναρτηση για τον ελεγχο t-test.
Οριζουμε σαν παραμετρο της συναρτησης την παραμετρο που θελουμε να ελεγξουμε (mmhg) και την τιμή του μεσου όρου της.
Επίσης ορίζουμε το διάστημα εμπιστοσύνης και ότι η εναλλακτική υπόθεση θα είναι δίπλευρη καθότι H1∶ μ ≠ 140

```{r}
t.test(blood_pressure$mmhg,mu=140,conf.level = 0.95, alternative = "two.sided")

```
Η μηδενική υπόθεση απορρίπτεται δεδομένου ότι το p=0.0002961  (p<=0,05) η μηδενική υπόθεση απορρίπτεται καθώς υπάρχει αυστηρή απόδειξη εναντίον της. Ωστόσο υπάρχουν και άλλα κριτήρια που απορρίπτεται η μηδενική υπόθεση (t-value).


Για να αντλήσουμε βοήθεια και να δούμε περισσότερες λεπτομέρειες για την σχετική συνάρτηση στην R δίνουμε την εντολή: 
```{r}
?t.test

```



Βιβλιογραφία:

Taeger, D., Kuhnt, S., 2014. Statistical hypothesis testing with SAS and R. Wiley, Chichester, West Sussex.
